臺灣高等法院民事裁定
                                    108年度家上字第247號
抗  告  人  Ａ０１  
代  理  人  古乾樹律師
相  對  人  Ａ０２  
代  理  人  王柯雅菱律師

上列當事人間離婚等事件，抗告人對於中華民國000年0月0日臺
灣○○地方法院第一審判決（000年度婚字第000號）中關於定對於
未成年子女權利義務之行使負擔部分聲明不服，本院裁定如下：
    主  文
抗告駁回。
抗告人應自本裁定確定之日起至未成年子女甲○○成年前一日止
，按月於每月五日前給付相對人新臺幣壹萬壹仟元，如有一期未
付，其後六期喪失期限利益。
原判決主文第二項關於抗告人與未成年子女甲○○會面交往之方
式，應改為如附表所示。
抗告費用由抗告人負擔。
    理  由
一、按經合併審理並裁判之家事事件，當事人或利害關係人僅就
    家事非訟事件之第一審終局裁定全部或一部聲明不服者，適
    用該家事非訟事件抗告程序，家事事件法第44條第3項定有
    明文。原告依同法第44條第1項規定，固得合併起訴請求離
    婚及酌定未成年子女親權行使，惟當事人對於一審判決不服
    ，於第二審就離婚部分成立和解或調解，法院就酌定未成年
    子女親權行使部分，自應適用家事非訟事件抗告程序。本件
    相對人請求准其與抗告人離婚及酌定由其行使兩造未成年子
    女甲○○（男，民國000年00月0日生）之親權，經原法院為相
    對人勝訴之判決，抗告人不服提起上訴後，兩造已就離婚部
    分成立和解而終結，有和解筆錄可稽（見本院卷201頁），
    依上說明，本院就酌定甲○○親權行使部分，應適用家事非訟
    事件抗告程序，合先敘明。
二、抗告人主張：甲○○自出生以來，除106年8月14日至107年7月
    25日因工作關係無法照顧外，均由伊為主要照顧者，且自10
    7年7月間兩造分居後，甲○○隨伊同住娘家已逾1年，照護及
    支援系統均良好，並無任何不當情事。甲○○仍有喝母奶習慣
    ，依繼續性、主要照顧者及幼兒從母原則，應由伊行使甲○○
    之親權，始為適當。爰求為廢棄原判決關於酌定甲○○親權行
    使部分，並酌定由伊單獨行使甲○○之親權。
三、相對人則以：甲○○出生後多由伊或伊母照顧，抗告人多於深
    夜或凌晨時分始接手，斯時甲○○早已熟睡，上班前與甲○○相
    處時間，亦較伊或伊母短暫。依桃園市助人專業促進協會10
    7年7月16日訪視報告（下稱系爭訪視報告），甲○○與伊及伊
    母有明顯感情依附，建議由伊擔任主要照顧者。甲○○現雖與
    抗告人同住，依訪視報告及家事調查官調查報告，均未建議
    由抗告人單獨行使親權，反認伊較能專一照顧甲○○，且甲○○
    在伊家中較能聽從大人指導，應由伊單獨行使甲○○親權，始
    符其最佳利益。甲○○已屆滿3歲，無需繼續仰賴母奶等語，
    資為抗辯。
四、按夫妻離婚者，對於未成年子女權利義務行使或負擔依協議
    由一方或雙方共同任之。未為協議或協議不成者，法院得依
    夫妻之一方、主管機關、社會福利機構或其他利害關係人之
    請求，或依職權酌定之。法院為前項之裁判時，應依子女之
    最佳利益審酌一切情狀，尤應注意左列事項：子女之年齡
    、性別、人數及健康情形。子女之意願及人格發展之需要
    。父母之年齡、職業、品行、健康情形、經濟能力及生活
    狀況。父母保護教養子女之意願及態度。父母子女間或未
    成年子女與其他共同生活之人間之感情狀況。父母之一方
    是否有妨礙他方對未成年子女權利義務行使負擔之行為。
    各族群之傳統習俗、文化及價值觀，民法第1055條第1項、
    第1055條之1第1項分別定有明文。而法院為審酌子女之最佳
    利益，得徵詢主管機關或社會福利機構之意見、請其進行訪
    視或調查，並提出調查報告及建議，家事事件法第106條第1
    項亦有明定。經查：
  ㈠本件兩造所生未成年子女甲○○為000年00月0日生，有戶口名
    簿可稽（見原審卷12頁），依前揭規定，兩造婚姻已因和解
    離婚而解消，且兩造就甲○○權利義務之行使或負擔應由何人
    任之既未有協議，則兩造請求依法酌定（見本院卷186頁）
    ，自無不合。
  ㈡甲○○為男性，現年僅3歲，於107年7月24日兩造分居前，係由
    祖母即相對人之母擔任主要照顧者，目前則與抗告人同住，
    然因抗告人工作晚歸，主要係由外祖母即抗告人之母負責照
    顧，健康狀況良好，理解與表達能力有限，與兩造互動自然
    。相對人現年40歲，桃園農工汽車修護科畢業，現為汽車代
    檢場檢驗員，每月收入新臺幣（下同）3萬5000元，107年度
    薪資所得42萬9000元，名下有與弟共有房地價值1315萬3050
    元，有20年菸癮，無酒癮及檳榔癮，除膽固醇指數偏高外，
    無其他疾病，晚間10時前就寢，喜釣魚，無運動習慣。抗告
    人現年37歲，開南大學企業管理系畢業，現擔任大園醫藥物
    流公司理貨人員，每月收入4萬5000元，107年度所得55萬83
    20元，名下有房地及投資總額為61萬2350元，尚有銀行貸款
    未償餘額70餘萬元，身體健康狀況佳，無個人興趣嗜好，有
    10餘年菸癮，無酒癮及檳榔癮，凌晨3時前就寢，無運動習
    慣。兩造收入穩定，皆可滿足甲○○生活基本需求，親職能力
    俱佳，相對人在經濟能力、親職陪伴時間、支持系統方面均
    優於抗告人，抗告人因從事物流工作，上班時間較晚，能陪
    伴甲○○時間恐匱乏，兩造均無危害子女身心健康之行為及阻
    礙會面交往情事，且積極爭取甲○○親權，均表示無法共同行
    使親權，但甲○○於相對人家中較能聽從大人指導，此有系爭
    訪視報告、原法院家事調查官調查報告、兩造陳述、兩造稅
    務電子閘門財產所得調件明細表在卷可佐（見原審卷73至76
    、233至240頁、本院卷186、189至200頁）。本院經斟酌上
    開各情，認甲○○自兩造107年7月24日分居後，雖與抗告人同
    住，惟相對人與甲○○互動自然，可見彼此間情感依附關係頗
    佳，相對人客觀條件亦較適合擔任甲○○之親權行使人，是以
    綜合以上甲○○之年齡、性別及人格發展需要，暨兩造生活狀
    況、素行、照顧兒童經驗及互動情形、保護教養動機與意願
    等一切情狀，認甲○○權利義務之行使或負擔，應由相對人單
    獨任之，始符合甲○○之最佳利益。至抗告人所援引繼續性、
    主要照顧者及幼兒從母等原則，並非絕對標準，經權衡本件
    各項主客觀因素，應認由相對人行使甲○○之親權，始符合子
    女最佳利益。又甲○○已年滿3歲，衡諸常情已屆斷奶年紀，
    縱仍有哺餵母乳需求，非無替代作法，尚難徒憑哺乳需要即
    認由抗告人行使親權，較符甲○○之最佳利益。
  ㈢按父母對於未成年之子女，有保護及教養之權利義務；而父
    母對於未成年子女之扶養義務，不因結婚經撤銷或離婚而受
    影響，民法第1084條第2項、第1116條之2分別定有明文。又
    扶養之程度，應按受扶養權利者之需要，與負扶養義務者之
    經濟能力及身分定之；而負扶養義務者有數人，而其親等同
    一時，應各依其經濟能力，分擔義務，民法第1119條、第11
    15條第3項亦有明文。次按法院命給付扶養費之負擔或分擔
    ，得依聲請或依職權，命為一次給付、分期給付或給付定期
    金，必要時並得命提出擔保；法院命分期給付者，得酌定遲
    誤一期履行時，其後之期間視為亦已到期之範圍或條件；法
    院命給付定期金者，得酌定逾期不履行時，喪失期限利益之
    範圍或條件，並得酌定加給之金額，但其金額不得逾定期金
    每期金額之二分之一，家事事件法第107條第1項、第2項準
    用家事事件法第100條亦有明文。查未成年子女甲○○所居住
    桃園市107年度平均每人月消費支出為2萬3049元（見本院卷
    217頁），兩造同意以每月2萬2000元計算（見本院卷186頁
    ），參以上揭兩造經濟能力及身分，應符合扶養甲○○之需要
    ，且應由兩造各負擔1萬1000元。是本院併依職權酌定抗告
    人應自本裁定確定即相對人單獨行使甲○○親權之日起，至其
    成年前一日止，按月於每月5日前給付相對人關於甲○○扶養
    費1萬1,000元；如遲誤1期履行，其後6期喪失期限利益。
  ㈣末按甲○○親權雖由相對人單獨任之，惟母子天性，抗告人與
    甲○○間之親子血緣關係，及本於親子之情愛而生之親權，並
    未因而喪失，甲○○成長過程亦需母親之關懷，為避免抗告人
    與甲○○之感情疏離，並彌補母子無法長期共同生活之憾。是
    原法院依民法第1055條第5項、家事事件法第107條規定，酌
    定抗告人得依原判決附表所示方式與甲○○會面交往，以維繫
    母子親情，而確保甲○○身心得以健全發展，尚屬妥適。惟兩
    造表示希望將會面交往時間由每月雙週改為每月單週（見本
    院卷186頁），爰調整如附表所示，深期2人基於合作父母親
    身分，均能放下對於對方之所有不平情緒，以參與甲○○之成
    長過程為重心，並改善情緒穩定度，將自己關愛之情感充分
    表達，讓時間修補及穩定之親子會面交往經驗，達到建立兩
    造與甲○○間自發性親子關係之目的，以謀求甲○○之最大福祉
    。
五、綜上所述，原法院酌定對於甲○○權利義務之行使或負擔由相
    對人單獨任之，並無違誤，抗告意旨指摘此部分不當，求予
    廢棄，為無理由，應予駁回。本院並依職權酌定抗告人應負
    擔關於甲○○扶養費之金額及變更會面交往方式如主文第2、3
    項所示。
六、據上論結，本件抗告為無理由。爰裁定如主文。
中    華    民    國    108   年    12    月    30    日
                      家事法庭
                        審判長法  官  楊絮雲
                              法  官  郭顏毓
                              法  官  李昆霖
正本係照原本作成。
本裁定除以適用法規顯有錯誤為理由外，不得再抗告。如提起再
抗告，應於收受送達後10日內委任律師為代理人向本院提出再抗
告狀。並繳納再抗告費新臺幣１千元。
中    華    民    國    108   年    12    月    30    日

                              書記官  張郁琳 

附表：
一、甲○○年滿16歲前：
（一）抗告人得於每月第一、三、五週週六上午9時至甲○○所
      在處所偕同甲○○外出會面交往，並於翌日（週日）晚間
      8時前將甲○○送回原所在處所。
（二）寒、暑假期間（在甲○○尚未就讀國小前，寒暑假之日期
      以政府公告之國小寒、暑假期間定之）：
      除上述會面交往時間外，抗告人得增加寒假7日、暑假20
      日與甲○○會面交往，實際日期由兩造自行協議，如不能
      達成協議，則訂為寒、暑假放假翌日上午10時起算，由抗
      告人至甲○○所在處所偕同甲○○外出會面交往，並於期
      滿當日晚間8時前將甲○○送回原所在處所。
（三）農曆春節期間：
      於雙數年（以新曆年為準）之農曆春節期間，自除夕日上
      午10時起至大年初二下午8時止，抗告人得偕同甲○○外
      出會面交往；於單數年之農曆春節期間，自大年初三上午
      10時起至大年初五下午8時止，抗告人得偕同甲○○外出
      會面交往同住，農曆期間之會面交往為特別約定，不適用
      第一款所載之隔週會面交往，亦不計入前款寒假會面交往
      之7日期間內。接送地點及方式同前。
（四）在不妨礙未成年子女及相對人生活作息之情況下，抗告人
      得隨時與甲○○以書信或電信、即時通訊軟體等方式聯絡
      及維繫情感，相對人不得以任何方式加以阻礙。
（五）兩造得自行協議變更上開會面交往及接送之方式、期間。
二、甲○○年滿16歲後：
    兩造應完全尊重其個人意願，由甲○○自行決定與抗告人進
    行會面交往之方式及期間。
三、兩造遵守事項：
（一）不得有危害未成年子女身心健康之行為，亦不得對未成年
      子女灌輸反抗對造之觀念。
（二）抗告人在與未成年子女會面交往之日，逾時遲到30分鐘未
      前往探視未成年子女，除經相對人同意外，視同放棄當日
      之探視權，以免影響相對人與未成年子女之生活安排。相
      對人於抗告人與未成年子女會面交往之日或同住之期間，
      不得遲延交付未成年子女，抗告人於探視完畢時，亦不得
      遲延交還未成年子女。如未成年子女於會面交往中患病或
      遭遇事故，而無法如期交付或送回時，應即通知對造，如
      對造無法前往照顧或處理時，應為必要之醫療措施，而善
      盡對未成年子女保護教養之義務。
（三）兩造於會面交往期間，對有關未成年子女依其課業或生活
      作息所應完成之事務，應盡可能依其平時情形督促或協助
      未成年子女完成。
（四）兩造及未成年子女之居住處所、聯絡方式等如有變更，應
      隨時通知他造。